【裁判字號】    98,聲,845
【裁判日期】    980515
【裁判案由】    聲請交保
【裁判全文】
臺灣士林地方法院刑事裁定               98年度聲字第845號
聲  請  人
即  被  告  甲○○
                    （
選任辯護人  郭緯中律師
            周裕暐律師
            古健琳律師
上列聲請人即被告因殺人等案件（97年度重訴字第25號），經聲
請具保停止羈押，本院裁定如下：
    主  文
聲請駁回。
    理  由
一、聲請意旨略以：
  (一)羈押之目的在於保全被告，然本件聲請人即被告甲○○於案
    發翌日即向臺北縣政府警察局投案說明案情，足見被告有坦
    然面對司法之決心，既係自行投案，當無逃亡之疑慮，被告
    並不符合刑事訴訟法第101條第1項第1款之羈押事由。
  (二)本件被告雖於案發後曾與同案被告至律師處討論案情，然辯
    護人之選任乃被告訴訟法上依法可享有之權利，且屬被告本
    於訴訟主體上之地位，所為合法且必要之行為；又歷經被害
    人張俊傑、陳彥翔均於審理中到庭作證，渠等為敵性證人，
    然所為證詞仍均對被告有利，被告自無需與其他證人勾串，
    故被告並不符刑事訴訟法第101 條第1 項第2 款之羈押事由
    ，亦無禁止接見之必要。
  (三)綜合被害人張俊傑、陳彥翔之證詞判斷，不僅可證明案發當
    時被告所為乃屬正當防衛之行使，且被告充其量僅有傷害之
    犯行，非屬最重本刑有期徒刑5 年以上之重罪，故被告亦無
    刑事訴訟法第101 條第1 項第3 款之羈押事由。
  (四)被告縱有刑事訴訟法第101 條第1 項第3 款之羈押原因，然
    被告既係自行投案，足認被告並無逃亡之疑慮，對於本案審
    判之進行、將來刑之執行等，均無所妨礙，倘再行羈押被告
    ，顯屬多餘，於憲法人性尊嚴之保障，亦屬有違，況實務上
    對於重大案件之被告，諸如臺灣臺北地方法院准予王令麟具
    保停止羈押乙案，均曾以按時至特定地點報到之方式，以達
    保全之目的；又本件被告業與死者林鍵樺之家屬達成和解，
    並已如數給付和解金額，併請參酌。
二、按被告經法官訊問後，認為犯罪嫌疑重大，而有下列情形之
    一，非予羈押，顯難進行追訴、審判或執行者，得羈押之︰
    (一)、逃亡或有事實足認為有逃亡之虞者，(二)、有事實足認為
    有湮滅、偽造、變造證據或勾串共犯或證人之虞者，(三)、所
    犯為死刑、無期徒刑或最輕本刑為5 年以上有期徒刑之罪者
    。又關於羈押與否之審查，其目的僅在判斷有無實施羈押強
    制處分之必要，並非認定被告有無犯罪之實體審判程式，故
    關於羈押之要件，無須經嚴格證明，以經釋明得以自由證明
    為已足；至於被告是否成立犯罪，乃本案實體上應予判斷之
    問題。而有無羈押被告之必要，係屬為保全被告使訴訟程式
    得以順利進行，或為保全證據或為保全對被告刑罰之執行目
    的，而對被告實施人身強制處分權，故審酌被告有無羈押之
    必要，除被告犯罪嫌疑已屬重大外，自當基於訴訟進行程度
    、犯罪性質、犯罪實際情狀及其他一切情事，審慎斟酌有無
    上開保全或預防目的，依職權妥適裁量，俾能兼顧國家刑事
    追訴、刑罰權之順暢執行及人權保障。至所謂犯罪嫌疑重大
    ，係指就現有之證據，足認被告成立犯罪之可能性甚大而言
    ，其與案情是否重大、罪名是否重大有異，更與被告是否構
    成犯罪無所關涉。換言之，被告有無羈押之必要，法院僅須
    審查被告犯罪嫌疑是否重大、有無羈押原因，以及有無賴羈
    押以保全偵審或執行之必要，由法院就具體個案情節予以斟
    酌決定，如就客觀情事觀察，法院許可羈押之裁定或延長羈
    押之裁定，在目的與手段間之衡量並無明顯違反比例原則情
    形，即無違法或不當可言。另執行羈押後有無繼續之必要，
    仍許由法院斟酌訴訟進行程度及其他一切情事而為認定（最
    高法院46年臺抗字第6 號判例可資參照）。
三、經查：
  (一)本件被告甲○○因殺人等案件，經本案受命法官於民國97年
    11 月7日訊問後，被告否認犯行，惟有證人張詠傑及被害人
    張俊傑、陳彥翔等人之證述及指訴，並有被害人林鍵樺之馬
    偕紀念醫院（淡水院區）乙種診斷證明書、急診病歷、臺灣
    士林地方法院檢察署相驗屍體證明書、法醫驗斷書、法務部
    法醫研究所解剖報告書、法務部法醫研究所鑑定報告書及死
    者之照片、現場蒐證照片、被害人陳彥翔之馬偕紀念醫院（
    淡水院區）乙種診斷證明書、被害人張俊傑行政院國軍退除
    役官兵輔導委員會臺北榮民總醫院診斷證明書，以及現場簡
    圖、臺北縣政府警察局淡水分局偵查殺人案偵查報告、臺北
    縣政府警察局淡水分局97年8 月4 日及97年10月12日函、淡
    水分局轄內林鍵樺死亡案現場勘查報告、監視錄影帶、錄影
    帶勘查筆錄及翻拍照片、現場蒐證照片等在卷可稽，足見其
    犯罪嫌疑重大，且被告當日案發後躲藏於鴨川旅館，並先行
    與同案被告林弘斌、吳嘉維等人至律師處討論案情，足認有
    逃亡及串證之虞，又所犯為刑法第271 條之殺人罪，為有期
    徒刑10年以上重罪，而符合刑事訴訟法第101 條第1 項第1
    款、第2 款、第3 款之事由，為將來審判所需，而有羈押之
    必要，應予羈押，並予以禁止接見。其後經本院合議庭訊問
    後，認上開羈押原因並未消滅，又於98年2 月7 日、98年4
    月7 日分別延長羈押2 月，並予以禁止接見通信。
  (二)查被告與同案被告林弘斌、吳嘉維等人，於案發後曾至律師
    處一同討論案情乙節，此為被告所不否認，依據本案犯罪情
    節及被告所持辯解，各共同被告間存有一定程度之利害衝突
    ，渠等卻約於同一律師事務所討論案情，難謂無藉此共擬訴
    訟策略，相互勾串，使彼等間之供述一致之高度可能性，況
    訴訟程序進行至今，仍有證人及共同被告未經交互詰問，更
    難認此款事由業已消滅，聲請意旨雖稱此乃被告之辯護依賴
    權云云，惟此權利之保護應不及於被告與證人或共犯間串證
    之行為，是被告上開所辯尚難採信。
  (三)又證人之證詞是否對被告有利或證明力如何，乃屬法院本於
    論理法則予以衡酌之範疇，自不得依被告自為有利於己之解
    讀方式，作為證明羈押被告事由不復存在之具體理由，況被
    告是否成立犯罪，乃本案實體上應予判斷之問題，要非法院
    裁定是否羈押或應否准許具保停止羈押之審查要件，是聲請
    意旨稱被害人張俊傑、陳彥翔均於審理中到庭作證，渠等為
    敵性證人，依該證詞仍均對被告有利，充其量僅能證明被告
    有傷害之犯行，足認被告並無串證之虞，且已不符重罪羈押
    之事由云云，亦無理由。
  (四)再按法官依據法律獨立審判，不受任何干涉，憲法第80條定
    有明文。法官自應視個案情節，審酌卷內資料及相關具體情
    事綜合判斷，以作出最適法之裁判，本不受他案判決所拘束
    ，是聲請意旨雖引臺灣臺北地方法院准予王令麟具保停止羈
    押乙案為例，然尚與本件之判斷無涉，自不得拘束本案。
四、綜上，審酌被告仍符合刑事訴訟法第101 條第1 項第2 款、
    第3 款之事由，仍有羈押之必要，並應予禁止接見，是被告
    之聲請為無理由，應予駁回。至於聲請意旨稱業與死者家屬
    達成和解，然此非本院裁定羈押之理由，自無從予以審酌，
    併此敘明。
據上論斷，應依刑事訴訟法第220條，裁定如主文。
中    華    民    國    98    年    5     月    15    日
                  刑事第二庭審判長法  官  蔡明宏
                                  法  官  賴邦元
                                  法  官  劉育琳
以上正本證明與原本無異。
如不服本裁定應於裁定送達後5 日內向本院提出抗告狀。
                                  書記官  朱宮瑩
中    華    民    國    98    年    5     月    15    日


司法院資訊處製作；財團法人民間司法改革基金會備份。
